臺北高等行政法院判決
　　　　　　　　　　　　　　　　　　 93年度訴字第01029號
　　　　　　　　　　　　　　　.
原　　　告　享志營造股份有限公司
代　表　人　甲○○（董事長）
輔　佐　人　林俊鈿
被　　　告　財政部臺灣省北區國稅局
代　表　人　許虞哲（局長）
訴訟代理人　乙○○
上列當事人間因營利事業所得稅事件，原告不服財政部中華民國
93年1月28日台財訴字第0920060738號訴願決定（案號：第00000
000號），提起行政訴訟。本院判決如下：
    主  文
原告之訴駁回。
訴訟費用由原告負擔。
　　事  實
一、事實概要：原告民國（下同）81年度營利事業所得稅結算申
    報，原列報營業收入新臺幣（下同）478,638,341元，營業
    成本465,037,758元，全年所得額2,005,688元。已完工程部
    分被告原查依工程合約查核，剔除材料超耗計13,209,162元
    ，又以直接原料明細表與原料進耗存明細表中，材料耗用差
    額部分，剔除材料超耗4,223,751元，並將未完工程部分由
    全部完工法調整適用完工比例法調增銷貨收入206,832元及
    營業成本202,296,155元，另以零星工程無法勾稽查核，遂
    依同業利潤標準核定剔除營業成本253,047元，核定營業收
    入為685,471,089元，營業成本649,647,953元，全年所得額
    24, 518,864元，又以其無進貨事實取得修洋行等5家虛設商
    號虛開發票充作進貨憑證計4,617,035元及漏報利息收入553
    元，致漏報或短報所得額，乃依所得稅法第110條第1項規定
    處以所漏稅額1倍之罰鍰1,154,300元（計至百元止）。原告
    不服，申請復查結果，遭決定駁回，原告猶表不服，提起訴
    願，訴願決定將原處分撤銷，由被告另為處分。經被告以91
    年5月16日北區國稅法字第0910015324號重核復查決定，變
    更核定全年所得額為16,488,031元，罰鍰部分仍維持原處分
    。原告對營業成本及罰鍰部分仍不服，再提起訴願，仍遭決
    定駁回，遂就鋼筋超耗及罰鍰部分向本院提起行政訴訟。
二、兩造聲明：
　(一)原告聲明：訴願決定及原處分關於原料成本應追認鋼筋
    65,135公斤，及罰鍰1,154,300元部分均撤銷。
　(二)被告聲明：駁回原告之訴。
三、兩造之爭點：
  原告主張鋼筋耗用數量，確係實際使用，有提示報表供核，應
  准追認超耗，又其既有完成工程，足證確有進貨，並非無進貨
  以虛設行號發票充作進項憑證，不應受罰，是否可採？
  (一)原告主張：
    1.原申報營業成本－鋼筋領用1,891,518公斤等耗用材料，
      係工地實際使用，全部都有合法憑證，且原告申報時均附
      有成本表及原料進耗存表等供核，應依實際追認超耗鋼筋
      65,135公斤。合約數依慣例僅供參考，應以發票及實際耗
      用為準，本件為總價承包，其數量僅供參考。
    2.罰鍰部分：原告有送貨單估價單等證明文件，足證有進貨
      事實，況營造工程如無進貨材料，工程無法完工。驗收單
      位勘驗查估合格始能完工領款，被告僅承認營收款項不承
      認進貨事實，有違收支一致會計原則，且不符進銷項原則
      原告取得憑證銷貨，對方之百分之5發票稅金亦由原告支
      付，足證原告進貨事實。
　(二)被告主張：
    1.營業成本：
      (1)本年度申報營業成本465,037,758元，原查以：（１）
        已完工程部分：依工程合約查核，剔除第1工程、第5工
        程、第7工程及第8工程材料超耗計13,209,162元。（２
        ）直接原料明細鋼筋超耗308,391公斤單價11.2元計3,
        453,979元。（３）未完工程部分由全部完工法調整適
        用完工比例法，調增營業收入及增列營業成本202,296,
        155元。（４）零星工程（申報營業成本5,060, 937元
        ）無法勾稽查核，遂依同業利潤標準毛利率百分之24（
        行業代號5900-99），核定此部分營業成本為4,807,890
        元（零星工程銷售額$6,326,171× (1-24%)=$4,807,
        890），剔除營業成本253,047元，核定營業成本為649,
        647,953元。原告不服，檢附鋼筋進耗存表及直接材料
        用料表，依訴願撤銷意旨就材料超耗及未完工程部分重
        核如下：（１）鋼筋本年度領用1, 891,518公斤尚符，
        各工程實際用料重行核算為1,826,383公斤（原核1,583
        ,127 公斤，其中第7工程領用少計10,085公斤、第3工
        程用料233,173公斤未計入），鋼筋計超耗65,135六五
        、公斤（1,891,518-1,826,383）應剔除超耗729,511
        元，計追認2,724,468元。
      (2)未完工程原依完工比例法核算收入並追認營業成本，查
        未完工已於82年度申報收入並經被告核定在案，本部分
        增列之營業成本202,296,155元應一併減除。
      (3)其餘工程超耗部分因原告無法提示合約、用料證明供核
        ，原查依查得資料核算材料超耗，並無不符應予維持，
        另原查依完工比例法調增之收入已如前述減除，調整營
        業成本202,296,155元一併減除。本年度營業成本重行
        核定為450,846,038元。
      (4)原告迄今仍未提示第1工程變更用料證明及第5、7、8工
        程合約備查，況原告雖申報領用1,891,518公斤，然實
        際用料為1,826,383公斤，營業成本係依實際耗用量核
        計，依相關規定規定，原核定尚無不合。
      (5)有關鋼筋之核耗，原查剔除超耗308,391公斤，復查時
        以所附原材料進耗對照表，計得實際超耗應為65,135公
        斤，予以追認243,256公斤。經查該表係被告依原告所
        提示之進銷存貨明細表及已完工程直接原料耗用表摘列
        鋼筋之領用及耗用量彙整統計而成，該對照表標明進銷
        存貨明細表之頁次及已完工程名稱，資料明確內容清楚
        ，經統計全年鋼筋之領用量為1,891,518公斤及耗用量
        為1,826,383公斤，計得超耗65,135公斤實無違誤，請
        予維持。
    2.罰鍰部分：
      本件原告81年度營利事業所得稅結算申報案，漏報利息收
      入553元及無進貨事實取得修洋行、茶貿貿易行、天鵬企
      業社、升頂實業有限公司及鑫雷有限公司等5家商號開立
      發票充作進貨憑證計4,617,035元，致漏報或短報所得額
      ，核計漏稅額1,154,397元，案經法務部調查局北部地區
      機動工作組查得，並經臺灣桃園地方法院檢察署檢察官以
      81年度偵緝字第17號、81年度偵字第4553、5190號、81年
      度偵字第6192、5467號、81年度偵字第6191、7229號起訴
      書，提起公訴在案，其違章事證明確。重核時原告檢附送
      貨單、估價單要求重核，查送貨單未有承送單位蓋章、估
      價單仍由虛設行號出具，未有確實出售人出具之證明文件
      、送貨、入庫等資料供核，致系爭項目無從審酌，原核定
      依規定按所漏稅額處以罰鍰1,154,300元，並無不符。
　　理  由
一、本件原告起訴後，被告之代表人已由林吉昌更換為許虞哲，
    被告新代表人許虞哲具狀聲明承受訴訟，於法有據，應予准
    許。
二、按「稽徵機關進行調查或復查時，納稅義務人應提示有關各
    種證明所得額之帳簿、文據；其未提示者，稽徵機關得依查
    得之資料或同業利潤標準，核定其所得額。」為所得稅法第
    83條第1項所明定。次按「製造業已依稅捐稽徵機關管理營
    利事業會計帳簿憑證辦法設置帳簿，平時對進料、領料、退
    料、產品、人工、製造費用等均作成紀錄，有內部憑證可稽
    ，並編有生產日報表或生產通知單及成本計算表，經內部製
    造及會計部門負責人員簽章者，其製品原料耗用數量，應根
    據有關帳證紀錄予以核實認定。製造業不合前項規定者，其
    耗用之原料如超過各該業通常水準，超過部分，除能提出正
    當理由，經查明屬實者外，應不予減除。」「汽車運輸業、
    出租遊覽車業、海運業、漁撈業、熿礦業、窯業所需燃料器
    材，營建業之營建材料及畜牧業之飼料等耗用數量，應比照
    前條規定之原則辦理。」為營利事業所得稅查核準則58條第
    1項、第2項及第59條所規定。復按「納稅義務人已依本法規
    定辦理結算申報，但對依本法規定應申報課稅之所得額有漏
    報或短報情事者，處以所漏稅額兩倍以下之罰鍰」為所得稅
    法110條第1項所明定。
三、本件原告81年度營利事業所得稅結算申報，原列報營業收入
    478,638,341元，營業成本465,037,758元，全年所得額2,
    005,688元。已完工程部分被告原查依工程合約查核，剔除
    材料超耗計13,209,162元，又以直接原料明細表與原料進耗
    存明細表中，材料耗用差額部分，剔除材料超耗4,223,751
    元，並將未完工程部分由全部完工法調整適用完工比例法調
    增銷貨收入206,832元及營業成本202,296,155元，另以零星
    工程無法勾稽查核，遂依同業利潤標準核定剔除營業成本
    253, 047元，核定營業收入為685,471,089元，營業成本
    649,647, 953元，全年所得額24, 518,864元，又以其無進
    貨事實取得修洋行等5家虛設商號虛開發票充作進貨憑證計
    4,617,035元及漏報利息收入553元，致漏報或短報所得額，
    乃依所得稅法第110條第1項規定處以所漏稅額1倍之罰鍰
    1,154,300元（計至百元止）。原告不服，申請復查結果，
    遭決定駁回，原告猶表不服，提起訴願，訴願決定將原處分
    撤銷，由被告另為處分。經被告重核復查決定，變更核定全
    年所得額為16,488, 031元，罰鍰部分仍維持原處分。原告
    對營業成本及罰鍰部分仍不服，再提起訴願，仍遭決定駁回
    ，復起訴主張鋼筋耗用數量，確係實際使用，有提示報表供
    核，應准追認超耗，又其既有完成工程，足證確有進貨，並
    非無進貨以虛設行號發票充作進項憑證，不應受罰，詳如其
    起訴狀事實欄所載理由等語。
四、查原告係經營營建業務，其81年度營利事業所得稅結算申報
    ，經被告審查核定營業收入為685,471,089元，營業成本649
    ,647,953 元，全年所得額24,518,864元，又以其無進貨事
    實取得虛設商號虛開發票充作進貨憑證計4,617,035元及漏
    報利息收入553元，致短漏報所得額，依法按漏稅額處1倍之
    罰鍰計1,154,300元，原告不服，循序提起行政救濟，經被
    告依財政部訴願決定撤銷意旨重核變更核定全年所得額為16
    ,488,031 元，罰鍰部分維持原處分，原告仍不服，經訴願
    決定駁回後，僅就被告否准列報鋼筋超耗65,135公斤及罰鍰
    1,154,300元提起行政訴訟，茲分別說明如下：
五、關於鋼筋超耗65,135公斤部分：
    查被告依財政部訴願決定撤銷重核意旨，將原告所提示附原
    處分卷第43至67頁進銷存貨明細表及第78至95頁已完工程直
    接原料明細表摘列鋼筋之領用及耗用量彙整統計成第443頁
    原材料進耗對照表，該對照表明確標明進銷存貨明細表頁次
    及已完工程名稱，內容詳細清楚，經統計全年鋼筋領用量為
    1,891,518公斤，各工程實際用料合計為1,826,383公斤，即
    得鋼筋超耗65,135公斤（計算式：1,891,518－1,826,383）
    ，被告否認准列，自無不合，因營業成本係依實際耗用量核
    計，而非以領用量計算，故原告請求追認該65,135公斤，洵
    不足採。
六、關於罰鍰1,154,300元部分：
    查原告81年度營利事業所得稅結算申報，無進貨事實取得修
    洋行、茶貿貿易行、天鵬企業社、升頂實業有限公司及鑫雷
    有限公司等5家虛設行號所開立發票充作進貨憑證4,617,035
    元及原告未爭執之漏報利息收入553元，致短漏報所得額，
    核計漏稅額1,154,397元，經法務部調查局北部地區機動工
    作組查得，並經台灣桃園地方法院檢察署檢察官以81年度偵
    緝字第17號，81年度偵字第4553號、5190號、6192號、5467
    號、6191號、7229號起訴書提起公訴在案，原告亦始終提不
    出具體證據資以證明其確有進貨上開數額貨品，違章漏稅事
    證明確，被告按所漏稅額處1倍罰鍰1,154,300元，揆諸首揭
    規定，亦無不合。
七、綜上說明，本件被告否准原告列報超耗65,135公斤，及裁處
    原告罰鍰1,154,300元，俱無違誤，訴願決定，予以維持，
    亦無不合，原告起訴意旨，非有理由，應予駁回。
八、據上論結，本件原告之訴為無理由，依行政訴訟法第98條第
    3項前段，判決如主文。
中　　華　　民　　國　　94　　年　 　5　　月　 25  　 日
            第 三 庭 審 判 長　 法    官  王立杰
                              　法    官  胡方新
                              　法    官  黃本仁
上為正本係照原本作成。
如不服本判決，應於送達後二十日內，向本院提出上訴狀並表明
上訴理由，如於本判決宣示後送達前提起上訴者，應於判決送達
後二十日內補提上訴理由書（須按他造人數附繕本）。
中　　華　　民　　國　　94　　年　 　5　　月　 27  　 日
            　　  　　　　  　　書 記 官  姚國華
